【裁判字號】    99,交聲,208
【裁判日期】    990531
【裁判案由】    違反道路交通管理處罰條例聲明異議
【裁判全文】
臺灣士林地方法院交通事件裁定         99年度交聲字第208號
原處分機關  交通部公路總局臺北區監理所蘆洲監理站
異  議  人
即受處分人  甲○○
上列異議人即受處分人因違反道路交通管理處罰條例案件，對於
交通部公路總局臺北區監理所蘆洲監理站於民國98年12月31日所
為之處分（原處分案號：北縣蘆字第裁46-C00000000號），聲明
異議，本院裁定如下：
    主  文
原處分撤銷。
發回交通部公路總局臺北區監理所蘆洲監理站。
    理  由
一、按當場舉發者，應填記駕駛人或行為人姓名、性別、出生年
    月日、地址、身分證統一編號及車主姓名、地址、車牌號碼
    、車輛種類。被查獲之駕駛人或行為人為受處分人時，應於
    填記通知單後將通知聯交付該駕駛人或行為人簽名或蓋章收
    受之；拒絕簽章者，仍應將通知聯交付該駕駛人或行為人收
    受，並記明其事由及交付之時間；拒絕收受者，應告知其應
    到案時間及處所，並記明事由與告知事項，視為已收受，違
    反道路交通管理事件統一裁罰標準及處理細則第11條第1 項
    第1 款有明文規定。復按違反道路交通管理事件，行為人認
    為舉發之事實與違規情形相符者，得於接獲通知單後，親自
    或委託他人持該通知單，得不經裁決向指定之處所，逕依裁
    罰基準執行並繳納罰鍰結案；違反道路交通管理事件行為人
    ，未依規定自動繳納罰鍰，或未依規定到案聽候裁決，處罰
    機關應依基準表於通知單送達且逾越應到案期限六十日後之
    三個月內，逕行裁決之，違反道路交通管理事件統一裁罰標
    準及處理細則第48條第1 項及第44條第1 項亦有明文。故依
    上開規定，舉發違反道路交通管理事件通知單（下稱舉發通
    知單）應先由舉發機關送達受處分人，如駕駛人或行為人經
    當場舉發而拒絕收受者，應告知其應到案時間及處所，並在
    舉發通知單上記明事由與告知事項，使受處分人得以知悉應
    到案日期、處所以聽候裁決並陳述意見，或在指定到案聽候
    裁決前，逕以最低處罰標準在限期內自動繳納罰款。倘受處
    分人復未自動繳納罰鍰或未到案聽候裁決，處罰機關始得依
    違反道路交通管理事件統一裁罰基準表逕行裁決之，倘舉發
    通知單未經合法送達受處分人，處罰機關即逕行裁決，其裁
    決程序即非合法。
二、原處分意旨略以：受處分人甲○○於民國98年9 月26日15時
    13分許，騎乘車牌號碼為CNM-896 號重型機車，行經臺北縣
    淡水鎮○○路○段6 巷口時，為臺北縣政府警察局淡水分局
    中正路派出所員警當場查獲有「紅燈左轉」之違規，依道路
    交通管理處罰條例第53條第1 項之規定掣單舉發。嗣原處分
    機關以受處分人有「駕車行經有燈光號誌管制之交叉路口闖
    紅燈」之違規事證明確，而受處分人未依規定自動繳納罰鍰
    ，亦未依規定到案聽候裁決，依道路交通管理處罰條例第53
    條第1 項、第63條第1 項之規定，裁處新臺幣（下同）4,50
    0元之罰鍰，並記違規點數3點。
三、異議意旨略以：伊對於上開時、地紅燈左轉之事實並不爭執
    ，惟當時會紅燈左轉是依現場義交人員之指示，舉發之員警
    當場不接受伊之解釋，伊才拒絕簽收舉發通知單而離開，且
    舉發之員警並未告知到案時間及處所，之後伊也未收到舉發
    通知單，是直到99年1 月7 日才收到原處分機關於98年12月
    31日所為之北縣蘆字第裁46-C00000000號裁決書，如伊確實
    有紅燈左轉之違規，願接受1,000 餘元之罰鍰，而非裁決書
    所載之4, 500元，為聲明異議，請求撤銷原處分等語。
四、經查：
  (一)關於本件舉發通知單為受處分人當場拒絕簽收之事實，業據
    臺北縣政府警察局淡水分局99年2 月4 日北縣警淡交裁字第
    0990004133號函覆明確（見本院卷第9 頁），核與該舉發通
    知單上收受通知聯者簽章欄位確記載「不簽（有闖紅燈，但
    交通管制沒看到，且不理會管制同仁指示）」字樣相符（見
    本院卷第3 頁下方），自堪信為真正。嗣經本院向臺北縣政
    府警察局淡水分局函詢上開舉發通知單送達受處分人之時間
    ，據覆略以：舉發通知聯因李君（即受處分人）拒絕簽名收
    受，依規定連同移送聯送至交通部公路總局臺北區監理所蘆
    洲監理站列管等語，有該局99年4 月29日北縣警淡交裁字第
    0990013785號函在卷足憑，足認受處分人確實拒絕收受本件
    舉發通知單。
  (二)再參酌受處分人於99年4 月20日本院訊問時供稱：「當時伊
    拒簽，就走了，舉發之員警並未告知到案時間及處所」等語
    （見本院卷第30頁），以及本件舉發通知單上亦無舉發員警
    記載關於「駕駛人拒絕收受，已告知應到案時間及處所」之
    內容，應堪認舉發員警於受處分人拒絕收受本件舉發通知單
    時，並未依前開違反道路交通管理事件統一裁罰標準及處理
    細則第11條第1 項之規定，告知受處分人應到案時間及處所
    ，並在舉發通知單上記明事由與告知事項，從而，難認受處
    分人已視為收受本件舉發通知單。本件違規單既未合法送達
    受處分人，則受處分人尚無從依該舉發通知單所指定之時間
    前往指定處所聽候裁決並陳述意見，或在指定聽候裁決前，
    逕以最低處罰標準在限期內自動繳納罰款，因此，本件舉發
    通知單之送達程序顯非合法，亦不可因嗣後裁決機關送達裁
    決書予受處分人而生補正之效果，依程序優先於實體原則，
    應由原舉發機關依法另向受處分人為合法送達後，再予衡量
    是否裁罰，始為適法。
五、綜上，原舉發機關就舉發通知單既未合法送達予受處分人收
    受，原處分機關逕依上開道路交通管理處罰條例及違反道路
    交通管理事件統一裁罰基準及處理細則之規定予以裁罰，容
    有違誤，受處分人以未收受舉發通知單為由聲明異議，為有
    理由，應由本院將原處分撤銷，並由原處分機關另行依法處
    理。
六、據上論斷，依道路交通案件處理辦法第20條前段，裁定如主
    文。
中    華    民    國    99    年    5     月    31    日
                  交通法庭法  官  林政佑
以上正本證明與原本無異
如不服本裁定應於送達後5日內向本院提出抗告狀
                          書記官  蔡昀潔
中    華    民    國    99    年    5     月    31    日

司法院資訊處製作；財團法人民間司法改革基金會備份。
